臺灣嘉義地方法院交通事件裁定　　　　 96年度交聲字第280號
原處分機關　交通部公路總局嘉義區監理所嘉義市監理站
異　議　人
即受處分人　玉洲汽車貨運有限公司
法定代理人　李正彬
代　理　人　楊英文
上列受處分人因違反道路交通管理處罰條例案件，對於交通部公
路總局嘉義區監理所嘉義市監理站，民國96年10月29日所為之裁
決處分（處分案號：嘉監義裁字第裁76-N00000000號），聲明異
議，本院裁定如下：
    主  文
原處分撤銷。
玉洲汽車貨運有限公司汽車裝載貨物超過核定之總重量，處罰鍰
新臺幣貳萬元，並記汽車違規紀錄壹次。
    理  由
一、原處分意旨略以：臺南縣警察局交通隊（下稱舉發機關）於
    民國96年7月2日以駕駛人郭華彥駕駛車牌號碼8K-139號營業
    貨運曳引車行經高雄縣鳳山市○○路，有「汽車裝載貨物超
    過核定之重量者」之違規事實，而當場製單舉發（舉發違反
    道路交通管理事件通知單號：高警交字第N00000000號），
    經原處分機關即交通部公路總局嘉義區監理所嘉義市監理站
    （下稱原處分機關）依道路交通管理處罰條例第29條之2第3
    項及違反道路交通管理事件統一裁罰基準表之規定，以嘉監
    義裁字第裁76-N00000000號裁決書，裁處異議人新台幣（下
    同）2萬元罰鍰等語，有前開通知單、裁決書各1紙可稽。
二、聲明異議意旨略以: 異議人並未收到本件舉發通知單，亦未
    獲知本件違規情事，爰請撤銷原處分等語。
三、按行為人有道路交通處罰條例之情形時，應填製舉發違反道
    路交通管理事件通知單，並於被通知人欄予以勾記，且受處
    分人非該當場被查獲之駕駛人或行為人時，舉發機關應另行
    送達通知聯，95年6月30日修正公布、於同年7月1日施行之
    道路交通管理事件統一裁罰基準及處理細則（下稱處理細則
    ）第11條第1項第2款定有明文。是若受處分人非當場被查獲
    之行為人或駕駛人時，舉發通知單自應另行送達受處分人，
    使其知應到案日期，並行使處罰條例第85條第1項規定之歸
    責舉證及處理細則37條規定之陳述權利。次按處理違反道路
    交通管理事件，有關文書送達之程式，依行政程序法之規定
    ；送達，於應受送達人之住居所、事務所或營業所為之；於
    應送達處所不獲會晤應受送達人時，得將文書付與有辨別事
    理能力之同居人、受僱人或應送達處所之接收郵件人員。應
    受送達人或其同居人、受僱人、接收郵件人員無正當理由拒
    絕收領文書時，得將文書留置於應送達處所，以為送達；又
    送達不能依前2條規定為之者，得將文書寄存送達地之地方
    自治或警察機關，並作送達通知書2份，1份黏貼於應受送達
    人住居所、事務所、營業所其就業處所門首，另1份交由郵
    政機關為送達者，得將文書寄存於送達地之郵政機關。寄存
    機關自收受寄存文書之日起，應保存3個月，處理細則第5條
    、行政程序法第72條第1項前段、第73條第1項、第3項及第
    74條分別定有明文。經查，本件舉發機關係當場舉發駕駛人
    郭華彥駕駛前開車輛有前述違規情事，該舉發機關並將前開
    通知單送達異議人位於「嘉義市○○路200之1號」之營業所
    ，並由負責人李正彬於96年7月11日親自收受乙節，有卷附
    高雄縣政府警察局送達證書1件可稽，是異議人辯稱伊並未
    收受系爭違規事件之舉發通知單云云，即難採信。
四、再按汽車裝載貨物超過核定之總重量、總聯結重量者，處汽
    車所有人罰鍰，並記汽車違規紀錄1次；有該項規定之情形
    者，應責令改正或當場禁止通行，並處新臺幣1萬元罰鍰，
    超載10公噸以下者，以總超載部分，每1公噸加罰新臺幣1千
    元；超載逾10公噸至20公噸以下者，以總超載部分，每1公
    噸加罰新臺幣2千元；超載逾20公噸至30公噸以下者，以總
    超載部分，每1公噸加罰新臺幣3千元；超載逾30公噸者，以
    總超載部分，每1公噸加罰新臺幣5千元。未滿1公噸以1公噸
    計算，道路交通管理處罰條例第29條之2第1項、第3項分別
    定有明文。經查：系爭營業貨運曳引車總聯結重量為35公噸
    乙情，有汽車車籍查詢資料1份在卷可按，而該營業貨運曳
    引車於上揭時地載運鐵條過磅總重達44.89公噸之事實，亦
    為異議人所不爭，是系爭營業貨運曳引車於上揭時地裝載貨
    物，已超過該車核定之總重達9.89公噸甚明。原處分機關以
    異議人「汽車裝載貨物超過核定之重量」違規，依道路交通
    管理處罰條例第29之2第3項之規定，裁處異議人罰鍰新臺幣
    2萬元部分，固無違誤，惟原處分漏未依同條第1項之規定併
    記汽車違規紀錄1次，則尚有未合，從而異議人之異議雖無
    理由，然原處分機關所為之處分既有上述不當，自應由本院
    撤銷原處分，並自為裁定如主文第2項所示。
五、依道路交通管理處罰條例第87條第2項、道路交通案件處理
    辦法第20條前段，裁定如主文。
中　　華　　民　　國　　96　　年　　11　　月　　30　　日
                  交通法庭法　官　王慧娟
上列正本證明與原本無異。
如不服本裁定，應於裁定送達後5日內向本院提出抗告狀（應附
繕本）。
中　　華　　民　　國　　96　　年　　11　　月　　30　　日
                          書記官　黃子祝
